【裁判字號】    98,簡上,697
【裁判日期】    981117
【裁判案由】    傷害
【裁判全文】
臺灣高雄地方法院刑事判決             98年度簡上字第697號
上  訴  人
即  被  告  丙○○
上列上訴人因傷害案件，不服本院高雄簡易庭中華民國98年6 月
2日 刑事簡易判決（聲請簡易判決處刑案號：97年度調偵字第
1191號），提起上訴，本院管轄第二審之合議庭判決如下：
    主  文
上訴駁回。
    事  實
一、丙○○寄住在位於高雄市○○區○○路80號之財團法人天地
    教高雄市掌院（下稱高雄市掌院）2 樓，因拒簽住宿申請書
    、不配合生活管理及應否遷出等問題，致與擔任高雄市掌院
    管理中心第9 屆執事之甲○○間，履有爭執。於民國96年10
    月19日，丙○○在高雄市掌院2 樓樓梯口見到甲○○，竟基
    於傷害之故意，在樓梯口處抓住甲○○衣襟，拉扯之際轉換
    重心，致甲○○從2 樓樓梯口沿樓梯仰摔直下1 、2 樓間之
    樓梯轉角，而受有頭部外傷右前額顳頰挫傷血腫、胸部挫傷
    皮下充血、背部挫傷皮下充血及腦震盪等傷害。
二、案經甲○○訴請臺灣高雄地方法院檢察署檢察官偵查後聲請
    簡易判決處刑。
    理  由
壹、程序方面
一、被告以外之人於審判外之言詞或書面陳述，除法律有規定者
    外，不得作為證據。被告以外之人於偵查中向檢察官所為之
    陳述，除顯有不可信之情況者外，得為證據。被告以外之人
    於審判外之陳述，雖不符前四條之規定，而經當事人於審判
    程序同意作為證據，法院審酌該言詞陳述或書面陳述作成時
    之情況，認為適當者，亦得為證據。當事人、代理人或辯護
    人於法院調查證據時，知有第159 條第1 項不得為證據之情
    形，而未於言詞辯論終結前聲明異議者，視為有前項之同意
    。刑事訴訟法第159 條第1 項、第159 條之1第2項、第159
    條之5 分別定有明文。經查：
  (一)本件告訴人甲○○於偵查中具結向檢察官所為之言詞、書面
    陳述，固屬傳聞證據，然本院審酌該等陳述作成時並無顯不
    可信之情況，揆諸上開規定，得為證據。
  (二)本件告訴人甲○○於偵查中以告訴人身分向檢察事務官所為
    之言詞或書面陳述，固屬傳聞證據，然檢察官及被告於本院
    準備程序及審判期日中均表示無意見而不予爭執，且迄至言
    詞辯論終結前亦未再聲明異議。本院審酌上開陳述作成時之
    情況，尚查無違法不當之瑕疵，亦認為以之作為證據應屬適
    當，故揆諸前開法律規定與說明，爰逕依刑事訴訟法第159
    條之5 規定，認前揭證據資料均例外有證據能力。
  (三)另按當事人、代理人、辯護人或輔佐人聲請調查之證據，法
    院認為不必要者，得以裁定駁回之。待證事實已臻明瞭無再
    調查之必要者，應認為不必要。刑事訴訟法第163 條之2第1
    項、第2 項第3 款定有明文。至被告向本院聲請測謊鑑定，
    惟本院認為被告犯行之相關事證已臻明確（詳如下述），本
    件事實已堪認定，核無另為測謊之必要，被告之聲請為本院
    所不採。
貳、實體方面：
一、訊據被告固不否認有於上址2 樓抓住告訴人衣襟並與告訴人
    一同從上址2 樓樓梯口摔至1 、2 樓間樓梯轉角之事實，然
    矢口否認有何傷害犯行，辯稱：告訴人甲○○因無法直接從
    高雄市掌院1 樓樓梯進來，就從高雄市掌院後面別棟「學院
    書香大廈」中庭，沿花棚、排水管攀爬高雄市掌院後牆至伊
    住處後方陽台，伊已經向戶政事務所申請設籍於該高雄市掌
    院所在地址，為所有權人，告訴人係侵害伊之居住權，且伊
    先前曾於住處遺失戒指，為將告訴人送警法辦，才「扭抓」
    住告訴人，告訴人亦順勢將雙手搭在伊手臂之上，過程平和
    ，於伊借力使力從住處後方「順勢引導」告訴人至住處前方
    2 樓樓梯口之際，告訴人突欲掙脫其扭抓而往後猛拉，導致
    告訴人自己重心不穩，拉住伊一起摔下樓梯云云。並就告訴
    人是否有從後方攀爬入室乙事請求為測謊之鑑定。經查：
  (一)告訴人自96年7 月1 日起迄今，於財團法人天帝教所有高雄
    市掌院擔任教職第九屆管理中心執事，主持管理中心人事、
    文書、事務；而該高雄市掌院由管理中心管理，凡天帝教信
    徒，經向管理中心登記後，皆歡迎住宿於高雄市掌院，其居
    住1 天者，由宿舍長同意，七天以內者，由管理中心典司務
    核准；七天以上由管理中心執事核准；一個月以上由參教長
    核准；至宿舍長由管理中心執事提名經業務會報通過等情，
    有財團法人天帝教教職證明書1 份、天帝教高雄市掌院（堂
    ）第九屆教職人員名冊1 份、天帝教掌院組織規程（範例）
    摘錄1 份、財團法人天帝教高雄市掌院住宿管理辦法、天帝
    教極院函1 份附卷可稽。另該高雄市掌院確為財團法人天帝
    教所有之不動產，被告長期居住拒不簽署住宿申請書，被告
    亦為此與其他信徒屢生衝突等情，業經告訴人於偵查中結證
    在卷，亦有高雄市政府楠梓地政事務所建物所有權狀1 份在
    卷可憑。按不動產所有權之歸屬非以戶籍登記為憑，而係以
    地政機關所為之登記為認定之依據，而被告僅憑其將戶籍設
    於該掌院所在地址之事實，辯稱伊擁有該掌院建物，為有合
    法居住權限之人云云，尚屬無據，自難採信。
  (二)再查，被告所指告訴人所由攀爬入室之「學院書香園大廈」
    中庭出入口處，均僱有管理員加以管制，非該「學院書香園
    大廈」住戶無法任意進出。觀被告住處後方花架之搭設，係
    為造景用，材質輕巧不耐重，並搭置在花檯上，花檯上植有
    茂盛植物，植物上掛有觀賞用小燈泡，且該花架高度逾200
    公分，四處復無借力之處等情，則有檢察事務官勘驗筆錄1
    份及所附照片在卷可憑，衡諸常情，如欲自該處攀爬至被告
    住處陽台而不為人知，當非易事。另在被告所稱原告無故侵
    入伊住處之路徑即陽台圍牆及地板上，亦均未發現任何遭人
    入侵之跡證。況原告身為財團法人天帝教執事，本可為管理
    之目的而正常出入行走於該掌院上下內外，豈有冒摔落風險
    而攀爬進入被告住處之理，是被告上開辯解，顯與常理不符
    ，當無足採。
  (三)上開犯罪事實，業據告訴人於檢察官偵查中以證人之身分結
    證明確，並有驗傷診斷書1 份及診斷證明書2 份附卷可稽。
    被告既自承有扭抓告訴人，告訴人又係於被告扭抓過程中自
    2 樓樓梯口處摔下1 、2 樓間樓梯轉角，並受有如犯罪事實
    欄所載之傷害，衡諸上述各情，應認被告所為與告訴人所受
    之傷害，確有相當因果關係。被告徒以前詞置辯，均非可採
    。綜上，本件事證明確，被告犯行堪以認定，應依法論科。
  (四)至被告向本院聲請測謊鑑定，本院認為被告犯行之相關事證
    已臻明確，詳如上述，被告雖聲請將證人送交測謊，惟本件
    證人所為證述，與客觀之物證、書證相互參照，難認有何不
    實之處，本件事實已堪認定，核無另為測謊之必要，被告之
    聲請為本院所不採，併予敘明。
二、核被告丙○○所為係犯刑法第277 條第1 項之傷害罪。原審
    以被告犯行堪由卷證認定，審酌被告僅因住宿生活問題之故
    即暴力相向，扭摔告訴人致其受有如犯罪事實欄所載之傷害
    ，惟念及其無犯罪之前科紀錄，有臺灣高等法院被告刑案紀
    錄表在卷可稽，素行尚佳，並考量其犯罪之動機、目的、手
    段，現投入宗教，獨自居住於高雄市掌院之生活狀況，高中
    畢業之智識程度，以及犯後飾詞狡辯之態度等一切情狀，依
    刑事訴訟法第449 條第1 項前段、第3 項、第454 條第2 項
    ，刑法第277 條第1 項、第41條第1 項前段，刑法施行法第
    1 條之1 ，逕以簡易判決處拘役50日，如易科罰金，以新臺
    幣1 仟元折算1 日，核其認事用法，均無違誤，量刑亦屬妥
    適。上訴人空言否認，所提出上訴理由及證據，均不足採信
    ，其上訴為無理由，應予駁回。
據上論斷，應依刑事訴訟法第455 條之1 第1 項、第3 項、第36
8 條，判決如主文。
本案經檢察官乙○○到庭執行職務。
中    華    民    國    98    年    11    月    17    日
                  刑事第十四庭  審判長法  官  陳銘珠
                                      法  官  林揚奇
                                      法  官  張凱鑫
以上正本證明與原本無誤。
本判決不得上訴。
中    華    民    國    98    年    11    月    17    日
                                      書記官  董明惠


司法院資訊處製作；財團法人民間司法改革基金會備份。
